【裁判字號】    94,上,684
【裁判日期】    950426
【裁判案由】    返還借款
【裁判全文】
臺灣高等法院民事判決                   94年度上字第684號
上  訴  人  丁○○
訴訟代理人  丙○○
            許進德律師
            蘇夏曦律師
            劉金玫律師
被  上訴人  乙○○
訴訟代理人  梁裕勝律師
上列當事人間返還借款事件，上訴人對於中華民國94年5月31日
臺灣士林地方法院93年度訴字第1133號第一審判決，提起上訴，
並為訴之追加，經本院於95年4月12日言詞辯論終結，判決如下
：
    主  文
上訴及追加之訴均駁回。
第二審及追加之訴訴訟費用由上訴人負擔。
    事實及理由
一、本件上訴人於原審係依消費借貸法律關係，訴請被上訴人返
    還借款，上訴本審後，另追加依民法第179條、第182條第2
    項不當得利之法律關係，為本件之請求，核其請求之基礎事
    實同一，且被上訴人亦無異議，而為本案之言詞辯論，依民
    事訴訟法第446條第1項但書、第255條第1項第2款及參諸最
    高法院29年上字第359號判例意旨，即無不合，應予准許。
二、上訴人主張：被上訴人於民國78年10月21日以急用為由，向
    伊借款新台幣（下同）400萬元，經伊分別以伊之父丙○○
    所有如附表所示之即期支票給付2,313,450元，及將伊在第
    一商業銀行南門分行（下稱一銀南門分行）之存摺、印章交
    付被上訴人，由被上訴人於當日向銀行提領1,636,460元，
    並現金50,000元等三來源，一次交付被上訴人，被上訴人並
    於受領給付款項後，書立借據為憑。嗣屢經伊催討未果，且
    被上訴人否認有借款之事實，為此依消費借貸法律關係，訴
    請被上訴人返還。又果認兩造之法律關係不明，則在伊已舉
    證證明確有交付被上訴人四百萬元之事實，爰併依民法第17
    9 條第1項、第182條第2項不當得利請求權，被上訴人亦應
    返還其所取得之四百萬元利益及利息。為此聲明：(一)被上訴
    人應給付上訴人四百萬元及自80年11月8日起至清償日止，
    按週年利率百分之五計算之利息。(二)願供擔保，請准宣告假
    執行。（原審為上訴人全部敗訴之判決，上訴人聲明不服，
    上訴聲明：(一)被上訴人應給付上訴人四百萬元及自80年11月
    8 日起至清償日止，按週年利率百分之五計算之利息。(二)願
    供擔保，請准宣告假執行）。
三、被上訴人則以：兩造間並無借貸四百萬元情事，上訴人所提
    出之收據，無法證明兩造間有消費借貸之合意，且兩造間僅
    為同事，上訴人於78年間竟無約定利息而貸予上訴人400萬
    元鉅款，且歷經多年，亦未訴訟追討，顯與常情有違；又縱
    認上訴人請求返還借款有理由，惟依民法第126條規定，其
    利息逾五年部分之請求權因不行使而消滅；再，上訴人確有
    提供其親友戊○○、己○○、謝國淵等三人之帳戶供伊代其
    操作股票，而上訴人並未交付其所述之現金及系爭支票予伊
    ；末，上訴人無法舉證證明伊受有金錢係無法律上原因之事
    實，伊自無不當得利可言等語，資為抗辯。並於本院答辯聲
    明：(一)上訴駁回，(二)如受不利判決，願供擔保免假執行。
四、上訴人主張被上訴人於78年10月21日向伊借款四百萬元，經
    伊交付伊父丙○○所有如附表所示之支票、及將伊在一銀南
    門分行之存摺、印章交付被上訴人，由被上訴人於當日提領
    1,636,460元，另付現金50,000元，乙次交付被上訴人，嗣
    經伊屢次催討返還未果，甚而否認有借款情事之事實，業據
    提出收據、系爭丙○○支票、第一銀行南門分行活期儲蓄存
    款取款條、斗六四支郵局第78號存證信函、律師函（80年10
    月8日）影本各乙份為證（見原審卷第8至10頁、45頁、66頁
    ）。被上訴人對上開書證形式上之真正，並不爭執，惟否認
    兩造間有借款四百萬元情事，並為前揭抗辯。是本件爭執重
    點厥為：(一)兩造間有否四百萬元借貸之合意及交付？(二)若無
    前揭借貸情事，被上訴人應否負返還四百萬元不當得利予上
    訴人之責任？茲分述如下：
  (一)按稱消費借貸者，謂當事人一方移轉金錢或其他代替物之所
    有權於他方，而約定他方以種類、品質、數量相同之物返還
    之契約，民法第474條第1項定有明文。次按，當事人主張有
    金錢借貸關係存在，須就其發生所須具備之特別要件即金錢
    之交付及借貸意思表示互相一致負舉證之責任，若僅證明有
    金錢之交付，未證明借貸意思表示互相一致者，尚不能認為
    有金錢借貸關係存在（最高法院81年度台上字第2372號、82
    年度台上字第498號、82年度台上字第1830號判決意旨參照
    ）。又請求履行債務之訴，除被告自認原告所主張債權發生
    原因之事實外，應先由原告就其主張此項事實，負舉證之責
    任，必須證明其為真實後，被告於其抗辯事實，始應負證明
    之責任，此為舉證責任分擔之原則（最高法院43年台上字第
    377號判例參照）。
  (二)本件上訴人主張伊曾於78年10月21日貸與被上訴人400萬元
    之事實，為被上訴人所否認，依前揭條文規定及判決意旨，
    自應由上訴人就系爭400萬元借貸意思表示一致及交付之事
    實，負舉證之責。本件上訴人主張兩造間有消費借貸之合意
    及借款交付之事實，係以其所提出由被上訴人於98年10月21
    日書立之收據、上訴人80年10月7日、80年10月11日斗六四
    支郵局第78號、第81號存證信函、被上訴人委請梁裕勝律師
    於80年10月8日、80年10月14日所發律師函，被上訴人書立
    之第一商業銀行活期儲蓄存款取款條，暨如附表所示以其父
    親丙○○為受款人之支票及聲請調取該支票提領情形，並於
    原審聲請訊問被上訴人及證人鍾誠來等項為據。然查：
    1.前揭上訴人提出之收據，其上係記載：「茲收到丁○○新
      台幣肆佰萬元整」等語，並未明載兩造間有授、受該400
      萬元之原因事實，僅能認定係一字據，而被上訴人收到該
      400萬元之原因事實不一，或為買賣，或為承攬或其他，
      是尚難徒憑該紙收據憑以推論兩造間具有消費借貸之合意
      。又兩造間果真為消費借貸關係，系爭借款金額高達400
      萬元之鉅，依一般社會借貸常情，貸與人通常應會要求借
      款人提供相當之不動產予貸與人抵押以為擔保，縱無上開
      擔保，亦會要求借款人邀有資力之人為其連帶保證人，或
      要求貸與人另簽相當金額之本票等，且所開立之書據，更
      會寫明為借據，並約定利息、清償期等，以為保障。惟本
      件上訴人於斯時係任職勞委會職業訓練局技能檢定局人員
      ，與被上訴人係任職同單位人事室之同事為其所自承（見
      原審卷第7、26頁），為基層公務員，理當有相當知識，
      詎其所提出由被上訴人所書立之收據內，既無任何有關借
      款之文句，另更無任何人或物的擔保，此實與一般經驗法
      則有違，自難憑以認定兩造間有消費借貸情事。
    2.上訴人80年10月7日、80年10月11日斗六四支郵局第78、
      第81號存證信函，均僅為上訴人片面主張之陳述，且被上
      訴人收受該催告函後，隨即委請梁裕勝律師於同年月8日
      及14日以律師函否認，是上開兩造間往來信函，尚不足證
      明兩造間有消費借貸合意。
    3.有關由被上訴人書立之第一銀行活期儲蓄存款取款條，上
      訴人主張係將存摺、印章均交付被上訴人，由被上訴人書
      寫取款條後向銀行提領後作為借款之一部分，被上訴人則
      主張係陪同上訴人前往銀行領款，並代填取款條，而經原
      審依上訴人聲請函查結果，該提款帳戶於78年10月21日並
      無辦理匯款作業，有一銀南門分行93年12月24日（93）一
      南字第374號函附卷可稽。是此顯無從據以得知該款項領
      款後金錢之流向，僅能證明該取款條之內容係由被上訴人
      代為填寫而已。而衡之日常生活經驗，此部分兩造主張均
      尚屬合理，且以兩造間之同事關係，並非至親摰友，上訴
      人將存摺、印章任意交付被上訴人提領百餘萬元，其可能
      之蓋然性甚且較被上訴人抗辯之事實為低。況無論領款之
      過程如何，充其量亦僅得證明「交付」之待證事實，尚難
      據以推論或佐證係基於借貸合意所為之交付。
    4.查如附表所示支票，係由世華聯合商業銀行台北分行（下
      稱世華銀行台北分行）客戶陳素玉於78年10月23日提示，
      並存入陳素玉於該行所開立之活期存款帳戶，此有該行94
      年2月4日（94）國世銀消控字第0412號覆函附卷可憑（見
      原審卷第117頁）。而證人陳素玉於原審結證稱：上開世
      華銀行帳戶係其夫鍾誠來在使用（見原審卷第167頁）。
      證人鍾誠來則證謂：伊於78年間是永利證券股份有限公司
      （下稱永利公司）財務部副理，系爭支票背面支存000000
      -0可知是永利公司的交割帳戶，陳素玉世華銀行帳戶是永
      利公司辦理股票交割時的過渡帳戶，永利公司平常交易狀
      況良好之客戶，若有一時趕不及交割時間之問題，公司會
      利用該帳戶先行撥款至銀行交割帳戶，等客戶之後再來補
      足應付交割款，如附表所示支票存入陳素玉世華銀行帳戶
      ，應該就是陳素玉先行替客戶墊付交割款，客戶事後補足
      交割款時所交付，只要客戶將支票存進去就算完成交割手
      續，關於客戶的資料已經超過保存期限等語（見原審卷第
      167至169頁）。依上函查之資料及證人之證詞，暨支票上
      並無被上訴人在其背面背書，為兩造所不爭，僅能證明附
      表所示之支票係永利公司之客戶於買賣股票交易完成後，
      持交予陳素玉，用以支付陳素玉先行替客戶墊付交割款，
      客戶事後所應補足之交割款，亦難資為證明，兩造間有借
      貸情事，證人丙○○於本院雖證稱：因上訴人說其同事要
      借款，伊始交付系爭支票予上訴人等語（見本院卷第57、
      58頁）。惟丙○○為上訴人之父，其等間屬至親關係，所
      證自有偏頗上訴人之虞，已難採信，況其既稱係聽聞上訴
      人之詞，自屬傳聞證據，證據能力薄弱，即無可採。
  (三)上訴人復主張依被上訴人於94年3月11日原審答辯續(一)狀所
    載「．．．被告（即被上訴人）於78年10月21日上午陪同原
    告去銀行領款．．．並代填取款條，加上原告（即上訴人）
    父親．．．支票，．．．加上原告身上所準備之部分現金，
    合計約400萬元，．．．」等語（見原審卷第139頁），足見
    上訴人所言於78年10月21日提出現金400萬元之情為真云云
    。惟查，被上訴人於上開答辯狀中係敘明「被告於78年10月
    21日上午陪同原告去銀行領款」、「原告．．．取得前述嘉
    蓄股票20張及中福股票13張（按交割時所取得者應係為股條
    ），於78年10月21日中午交付被告代為操作」等語。依其上
    下文義內容可知被上訴人已明確指稱收到的是約400萬元價
    值之股條，然上訴人僅擇取其中部分文句，予以曲解，顯係
    片面斷章取義，尚難憑為認定上訴人有借予被上訴人之事實
    。上訴人前開主張，即不足取。
  (四)再，有關上訴人執有由被上訴人所簽立之前開收據經過及事
    由。被上訴人係抗辯：78年間兩造為勞委會職訓局同事關係
    ，上訴人因知悉被上訴人與當時股票市場主力之「美濃吳」
    為同鄉十分熟稔，亟欲作為「美濃吳」之外圍，買賣股票，
    以賺取利潤，乃情商被上訴人代為操作，並交付於永利公司
    而以其親友戊○○（兄）、己○○（姻親）、謝國淵（朋友
    ）名義所開立之三個帳戶，帳號62854-3、62855-6、62742-
    1 ，以供被上訴人操作股票之用，因此於同年10月21日交付
    被上訴人之前購入之「嘉畜」股票20張、「中福」股票13張
    之股條，因恐口無憑，故上訴人要求被上訴人簽發收據，資
    為日後計算盈虧之基準，被上訴人顧慮當時為公務員，做股
    票易遭非議，故以上開股票當時購進之大概價值約400萬元
    簽發收據交付上訴人，並非被上訴人確有收到400萬元現金
    等語。上訴人則否認上情，並主張：上訴人係提出400萬元
    現金借貸予被上訴人，而非相當於400萬元之嘉畜「股條」
    20張及中福「股條」13張，交由被上訴人代為操作股票，因
    被上訴人為上訴人之長官，且為買賣股票避稅，被上訴人才
    須向上訴人借用人頭戶戊○○、己○○等語，顯見兩造對系
    爭收據出立之緣由各執一詞。經查，原審曾依聲請就有關謝
    國淵、己○○、戊○○等在永利公司開設證券帳戶於78年10
    月1日至同年12月31日間之股票買賣記錄事項向受讓自永利
    公司之玉山綜合證券投資股份有限公司（下稱玉山證券公司
    ）函查結果，係覆以：因已逾法定保存期間，公司並未接收
    留存，故無法提供，此有該公司94年1月10日玉證總字第940
    0056函附卷可稽（見原審卷第97頁）。依上開函覆資料，本
    件固無從得知前開三人究係受被上訴人或上訴人或其他第三
    人利用其等於永利公司開立或得控制之帳戶，於78年10月23
    日前買賣股票，並於事後以附表所示支票償還陳素玉世華銀
    行帳戶墊付款。然查，上訴人既自承：其兄戊○○，其連襟
    己○○之股票帳戶，係被上訴人為節稅由其所提供予被上訴
    人之人頭戶，乃在永利公司之委託買賣證券受託契約上代戊
    ○○及己○○簽名（見原審卷第55、63頁反面），並提出該
    契約影本二份為證（見原審卷第67、68頁）。足見上訴人已
    承認前揭二份委託買賣證券受託契約形式上為真正。而被上
    訴人則否認有如上訴人所述係由上訴人提供戊○○、己○○
    為人頭戶以供節稅用之情事（見本院卷第59頁），上訴人自
    應就此有利於己之事實，負舉證責任。證人戊○○固證稱：
    當時我弟弟的長官要借我這身分證影本、印章用，當人頭買
    賣股票避稅用，故才把身分證及印章借他用，隔天我弟弟就
    把印章還我，我承認印文是我的，我不認識甲○○等語（見
    本院卷第94頁）。證人己○○係證謂：我本人完全沒有買賣
    股票，契約上之身分證影本及印章是我的沒錯，但簽名不是
    我的，我只認識上訴人，不認識被上訴人，但事在78年的事
    已無印象，事隔十六年，已不清楚何因，交給何人，記不清
    楚（指身分證影本、印章）等語（見本院卷第96、97頁）。
    被上訴人則否認證人戊○○上述有關借人頭戶買賣股票部分
    之證言為真正。按身分證、印章均為個人重要之身分證明文
    件及物品，如持之行使，足生一定法律行為之效果，豈能不
    慎重。本件如上訴人所為前述主張屬實，則以戊○○、己○
    ○股票帳戶買賣之效力最後應全歸諸於該二人，須負法律責
    任，後果可謂嚴重，此為一般人依經驗所能認知，惟戊○○
    、己○○二人竟與被上訴人間並無任何書面文件足以證明渠
    等間有何委任或其他法律關係存在，此為兩造所不爭，已有
    可疑，難以採信，且證人戊○○為上訴人之胞兄，屬至親關
    係，所為證言除顯有違常情外，亦有偏頗上訴人之虞，更難
    可信。更且，證人己○○竟證述其不清楚此事，顯係避重就
    輕之詞，所證自無可採，是上訴人主張係其提供人頭戶供被
    上訴人買賣股票節稅用乙節，自不足取。次查，上開委託買
    賣證券受託契約書上均載明代理人為「甲○○」，委託書內
    有關委託人欄之姓名及戊○○之電話號碼、住址，上訴人均
    承認為其所書，而住址台北市○○路○段136巷3號部分，上
    訴人亦坦承係其當時之住址（見原審卷第135頁）。依上資
    料，可證當時戊○○、己○○係經由上訴人出面，與永利公
    司合意簽訂委託買賣證券受託契約，並由甲○○為其等二人
    之代理人。否則，當時為何不由被上訴人出面填寫有關契約
    、委託書內容之相關資料？再，證人甲○○於原審證稱：「
    原證八背面的「梁」字是我所寫的，意思是梁先生（指被上
    訴人）介紹的客戶」、「．．．開戶時好像有一個口頭的約
    定，該三個帳戶交給被告代為委託買賣，這個口頭約定是其
    中一人到場告訴我的．．．」、「系爭三個帳戶都有約定可
    由被告操作」等語（見原審卷第131、132頁）。查證人甲○
    ○為當時永利公司之營業員，與兩造並無親戚或利害關係，
    所證應無偏頗之虞，當屬可信，雖其所為證言或有出入，惟
    自當時78年迄作證時止（94年3月11日）已歷15年餘之久，
    自難期其為十分完整無誤之陳述，併此敘明。據上契約所載
    內容文義及證人甲○○之證詞，可知兩造所為前揭之主張及
    答辯，應以被上訴人所抗辯：係其代上訴人操作股票，並提
    供謝國淵、戊○○、己○○三個股票帳戶乙節與實情較相符
    ，並合經驗、論理法則，堪予採信。而上訴人所陳上情及所
    舉證據，與常情有違，尚非可取。至於有關被上訴人出立內
    載「茲收到丁○○新台幣肆佰萬元整」等詞之收據交上訴人
    收執部分，被上訴人係抗辯：上訴人為使被上訴人以上開三
    帳戶為其操作股票，因此於78年10月21日交付被上訴人之前
    購入之「嘉畜」股票20張、「中福」股票13張之股條，因恐
    口無憑，故上訴人要求被上訴人簽發收據，以作為日後計算
    盈虧之基準，因顧慮當時公務員身分，故以上開股票當時購
    進之大概價值約400萬元簽發收據交付上訴人，並非被上訴
    人確有收到現金400萬元，股票應以78年10月20日計價較合
    理，若以當天最高價或最高價與最低價之平均值計算，合計
    約值3,998,989.5元或3,926,881.5元，均接近400萬元，故
    收據才寫整數400萬元，與常情並無違背等語。上訴人則否
    認上情，並主張：上訴人係提出四百萬元現金借貸予被上訴
    人。因參照證人鍾誠來之證詞及世華銀行94年2月4日（94）
    國世銀消控字第0412號覆函，足見被上訴人所辯上訴人交付
    股條，並非事實；又被上訴人所辯上訴人於78年10月21日當
    天，係自某一證券公司處交割取得前述股條，再交付予被上
    訴人操作，依證人鍾誠來所證，與證券運作之常理不合；再
    依甲○○之證詞及上訴人從未在永利公司開戶，上訴人不可
    能以股條交割；依台灣證券交易所回覆78年10月21日當天股
    票之收盤價計算結果，上開股條之股票價值只有3,764,000
    元，顯與400萬元不符；縱如被上訴人嗣後改以78年10月20
    日計價方式計算結果為3,993,000元或3,908,000元，亦與40
    0 萬數字不符，足見其無法自圓其說；如依被上訴人之供述
    ，前既經稱上訴人是以股條作價400萬元請被上訴人操盤，
    則已有給付股條，為何還要將附表所示支票，再放入永利公
    司借為使用之陳素玉帳戶？如此豈非上訴人給付被上訴人之
    財產超過400萬元之價值，而達到6,077,540元，足證被上訴
    人所言不實；而被上訴人就上開收據部分，歷次抗辯完全不
    同，而其所憑之證據，僅有被證一的對帳單，前後陳述矛盾
    ，且就其所謂上訴人委託操作股票之結束時間，上訴人是否
    結算盈虧等事項，前後陳述亦不一致，足見其所謂上訴人委
    託操作股票等語不實云云。惟查，謝國淵、己○○、戊○○
    等在永利公司所開設之證券帳戶於78年10月1日至同年12月
    31 日間之股票買賣記錄，均已逾法定保存期限而無法提供
    ，已如前述，且本件自78年10月21日起迄上訴人於93年10月
    15 日向原審起訴時止，已歷近十五年之久，致被上訴人、
    及與兩造無親屬或利害關係之證人鍾誠來、甲○○在就有關
    本件股票、操作、買賣完成交割時等細節，自難期其等為完
    整、正確之陳述，上訴人徒執被上訴人先後陳述之矛盾及被
    上訴人所陳述之事實與上開證人之證詞暨向相關證券主管機
    關查覆之資料有所出入為由，遽指被上訴人前揭抗辯不實，
    即非可取。況上訴人前於80年11月5日曾執同一收據主張被
    上訴人於78年10月21日向其借用400萬元迄未返還之事實，
    向原審聲請發給支付命令，嗣經被上訴人依法聲明異議，視
    為起訴，經原審裁定限期上訴人繳納裁判費，結果上訴人逾
    期未繳，遭原審裁定駁回其訴確定在案，業經本院調閱原審
    80年促速字第15258號支付命令卷、80年度訴字第3228號返
    還借款民事卷查明屬實，且為兩造所不爭。苟上訴人於斯時
    即依限繳納裁判費續行訴訟，則凡與本件相關之買賣股票資
    料開立帳戶及前揭謝國淵等三人之帳戶以及嗣後附表支票為
    何簽發、交付等情節，承審之法院必能為適時之調查並較能
    發現事實真相，然上訴人卻遲至系爭借款請求權即將罹於十
    五年消滅時效之前，始以同一事由再提起本訴，對被上訴人
    而言，因相關資料已不存在，且經長時間未曾處理、記憶模
    糊，自難期其為完全無誤之陳述，此實非可歸責於被上訴人
    ，上訴人前揭主張，自不可採。
  (五)綜前所述，上訴人主張兩造間存有消費借貸法律關係，惟其
    就兩造間消費借貸合意，並未能舉證以實其說，被上訴人抗
    辯簽立系爭收據之原因事實，雖於訴訟期間或有不一致之陳
    述，就若干時間點及買賣股票細節亦與相關證人稍有不符之
    處，然審酌系爭事實發生迄上訴人於93年10月15日起訴時已
    近15年，無從精確記憶，乃人情之常。上訴人為負舉證責任
    之一方，長期怠於行使權利，致有關事證、人證無法提出及
    究明，自無從單以被上訴人抗辯之出入而反證上訴人主張為
    真，揆諸前揭判決、判例意旨，應認上訴人就兩造間借貸合
    意之事實未盡舉證之責，亦無從認定兩造間消費借貸法律關
    係確屬存在。
  (六)上訴人復主張：如認定兩造之法律關係不明，則在上訴人已
    舉證證明確有交付被上訴人400萬元之證據，被上訴人於不
    改變此事實下，另再主張民法第179條、第182條第2項不當
    得利之請求權，則被上訴人應就其向上訴人取得400萬元之
    法律關係舉證，否則即應為不當取得400萬元，而負擔返還
    利益及利息之責任（最高法院87年台上字第730號判決、18
    年上字第2855號判例）云云。惟按不當得利請求權要件事實
    中之「無法律上原因」，若係因請求權人自己之行為造成原
    來由其掌控之財產發生變動者，就該財產變動係無法律上原
    因之消極事實，所生舉證困難之危險，應歸諸於請求權人，
    請求權人應就無法律上原因負舉證責任（最高法院91年度台
    上字第1673號判決意旨參照）。查，本件上訴人係主張「被
    告（即被上訴人）於78年10月21日以急用為由向原告（即上
    訴人）借款新台幣四百萬元」，揆諸判決意旨應由上訴人就
    被上訴人受有金錢係無法律上之原因負舉證責任。次查，本
    件被上訴人否認有收到上訴人交付之現金及支票，更主張附
    表所示支票非被上訴人交付予第三人或提示，故上訴人主張
    交付被上訴人400萬元與事實不符，已如前述，而被上訴人
    雖承認有收受上訴人市價約400萬元股條代為操作股票，亦
    非無法律上之原因，則上訴人主張不當得利，即非可採。至
    於上訴人所舉最高法院18年上字第2855號判例、87年度台上
    字第730號判決意旨，認對於不當得利部分應已有相當之證
    明。然被上訴人並未收受上訴人交付之現金400萬元，尤其
    上訴人主張之受款人丙○○、面額2,313,540元之支票，係
    由丙○○背書軋入第三人陳素玉之帳戶，尚難認上訴人有收
    受400萬元之現金。又被上訴人收受上訴人交付之股條，代
    為操作股票，但股票賣出時，被上訴人並無保管印章，業經
    證人戊○○等證述在卷（見本院卷第94頁），無從代為交割
    而取得賣出股票之價金，是被上訴人並未獲得不當利益。況
    縱被上訴人確有代上訴人操作股票後未將賣出股票所取得之
    款項與上訴人結算並交付價款，亦屬另一問題，與本件上訴
    人所主張不當得利之法律關係無涉。
五、綜上所述，本件上訴人依兩造間消費借貸契約，及於本院追
    加依民法第179條、第182條第2項不當得利之法律關係，請
    求被上訴人給付400萬元，及自80年11月8日起至清償日止，
    按週年利率百分之五計算之利息，洵屬無據，應予駁回。原
    審為上訴人敗訴之判決並駁回其假執行之聲請，核無違誤。
    上訴論旨指摘原判決不當，求予廢棄，非有理由，應予駁回
    。
六、本件論證已臻明確，兩造其餘之攻擊、防禦方法及各自舉證
    ，經本院審酌後與判決結果已無影響，爰不逐一論述，併此
    敘明。
七、據上論結，本件上訴及追加之訴均為無理由，依民事訴訟法
    第449條第1項、第78條，判決如主文。
中    華    民    國    95    年    4     月    26    日
                  民事第十二庭審判長法  官  張宗權
                                    法  官  陳忠行
                                    法  官  陳永昌
正本係照原本作成。
如不服本判決，應於收受送達後20日內向本院提出上訴書狀，其
未表明上訴理由者，應於提出上訴後20日內向本院補提理由書狀
（均須按他造當事人之人數附繕本）上訴時應提出委任律師或具
有律師資格之人之委任狀；委任有律師資格者，另應附具律師資
格證書及釋明委任人與受任人有民事訴訟法第466條之一第一項
但書或第二項（詳附註）所定關係之釋明文書影本。
中    華    民    國    95    年    4     月    28    日
                                    書記官  李明昇
附註：
民事訴訟法第四百六十六條之一（第一項、第二項）：
對於第二審判決上訴，上訴人應委任律師為訴訟代理人。但上訴
人或其他法定代理人具有律師資格者，不在此限。
上訴人之配偶、三親等內之血親、二親等內之姻親，或上訴人為
法人、中央或地方機關時，其所屬專任人員具有律師資格並經法
院認為適當者，亦得為第三審訴訟代理人。
附表：
┌──────┬─────┬────┬──────┬────┐
│發  票  人  │ 票面金額 │發票日期│  付款銀行  │票據號碼│
├──────┼─────┼────┼──────┼────┤
│永興證券股份│ 2,313,540│78.10.21│世華聯合商業│0000000 │
│有限公司    │          │        │銀行台北分行│        │
└──────┴─────┴────┴──────┴────┘


司法院資訊處製作；財團法人民間司法改革基金會備份。
